臺灣屏東地方法院民事裁定
111年度監宣字第290號
聲  請  人  李淑芬  

相  對  人  李全富  

上列聲請人聲請監護宣告事件，本院裁定如下：
    主    文
宣告李全富（男、民國00年00月00日生、身分證統一編號：Z000
000000號）為受監護宣告人。
選定李淑芬（女、民國00年0月00日生、身分證統一編號：Z0000
00000號）為受監護宣告人之監護人。
指定李麗華（女、民國00年0月00日生、身分證統一編號：Z0000
00000號）為會同開具財產清冊之人。
聲請程序費用由受監護宣告人負擔。
    理    由
一、按對於因精神障礙或其他心智缺陷，致不能為意思表示或受
    意思表示，或不能辨識其意思表示之效果者，法院得因本人
    、配偶、四親等內之親屬、最近一年有同居事實之其他親屬
    、檢察官、主管機關、社會福利機構、輔助人、意定監護受
    任人或其他利害關係人之聲請，為監護之宣告；受監護宣告
    之人應置監護人；法院為監護之宣告時，應依職權就配偶、
    四親等內之親屬、最近一年有同居事實之其他親屬、主管機
    關、社會福利機構或其他適當之人選定一人或數人為監護人
    ，並同時指定會同開具財產清冊之人；法院選定監護人時，
    應依受監護宣告之人之最佳利益，優先考量受監護宣告之人
    之意見，審酌一切情狀，並注意下列事項：受監護宣告之
    人之身心狀態與生活及財產狀況。受監護宣告之人與其配
    偶、子女或其他共同生活之人間之情感狀況。監護人之職
    業、經歷、意見及其與受監護宣告之人之利害關係。法人
    為監護人時，其事業之種類與內容，法人及其代表人與受監
    護宣告之人之利害關係，民法第14條第1項、第1110條、第1
    111條第1項、第1111條之1設有明文。
二、本件聲請意旨：聲請人之胞兄即相對人李全富（民國00年00
    月00日生、身分證統一編號：Z000000000號）因智能不足，
    長期於長榮長照社團法人附設屏東縣私立長榮綜合長照機構
    進行安養，足見相對人已不能為意思表示或受意思表示，或
    不能辨識其意思表示之效果。因相對人之父母已亡故，相對
    人未婚且無子女，相對人手足共3人中，除聲請人及相對人
    以外之胞兄李全豐亦有智能不足狀況，不適宜擔任其監護人
    ，且聲請人多年來實際照顧相對人並支付相對人安養費用，
    故由聲請人擔任相對人之監護人應符合相對人利益，並由相
    對人之姑姑李麗華為會同開具財產清冊之人，為此爰依民法
    第14條規定，聲請宣告相對人為受監護宣告人等語。
三、經查，聲請人上開主張，業據其提出戶籍謄本、中華民國身
    心障礙證明等件為證，並經本院前往長榮長照社團法人附設
    屏東縣私立長榮綜合長照機構，於鑑定人黃文翔醫師前訊問
    相對人關於姓名、在場之聲請人為何人及年齡等問題，其能
    回應，但對於自己年齡則答以「2歲」等情，有同日訊問筆
    錄1份在卷可佐。本院另就相對人精神及心智狀況訊問鑑定
    人，經鑑定人鑑定結果認：個案各項功能退化嚴重，生活完
    全無自理能力，必須長期依賴家人、醫療或養護機構照顧，
    目前已處於重度智能不足狀態，因而導致個人之認知功能嚴
    重失能，為意思表示或受意思表示或辨識其意思表示效果之
    能力幾乎完全喪失，可判定為無意思能力，無法獨力處理個
    人事務與從事個人財務管理，也無法主張或維護個人權益，
    建議該個案應已達監護宣告之標準等情，有屏安醫療社團法
    人屏安醫院111年12月1日屏安管理字第1110003705號函暨所
    附精神鑑定報告書等件在卷可憑。本院參酌訊問筆錄及鑑定
    人之意見，認相對人確因精神障礙，致不能為意思表示或受
    意思表示之程度，故聲請人聲請對相對人為監護之宣告，為
    有理由，應予准許。
四、次查，相對人父母均已過世，相對人無配偶及子女，其最近
    之已成年親屬僅有聲請人及其胞兄李全豐，考量相對人之胞
    兄李全豐亦因重度智能不足而長期於長榮長照社團法人附設
    屏東縣私立長榮綜合長照機構安養(見卷第10頁)，不適宜擔
    任相對人之監護人，而相對人日常起居及生活費用之支出皆
    由聲請人負責打理，相對人之姑姑即關係人李麗華亦知悉並
    同意由聲請人擔任相對人之監護人，此有同意書在卷足憑，
    可認相對人至親認同由聲請人擔任監護人，是由聲請人負責
    護養及照顧相對人並管理其財產，最能符合相對人之利益，
    尚無選任程序監理人評估監護人選之必要，爰選定聲請人為
    相對人之監護人。另依前揭規定，法院於選定監護人時，應
    同時指定會同開具財產清冊之人，及依民法第1113條準用同
    法第1099條之規定，監護開始時，監護人對於受監護人之財
    產，應依規定會同遺囑指定、當地直轄市、縣（市）政府指
    派或法院指定之人，於2個月內開具財產清冊，並陳報法院
    ，為使聲請人得於期限內開具財產清冊並陳報法院，並衡酌
    關係人李麗華為相對人之姑姑，其願會同開具財產清冊，有
    其所具之同意書可憑，爰併指定關係人李麗華為會同開具財
    產清冊之人。
五、依家事事件法第164條第2項，裁定如主文。
中　　華　　民　　國　　111 　年　　12　　月　　16　　日
                   家事法庭     法  官　廖文忠
以上正本係照原本作成。
如不服本裁定，應於送達後10日內向本院提出抗告狀，並繳納抗
告費新臺幣1,000元。
中　　華　　民　　國　　111 　年　　12　　月　　16　　日
                                書記官　黃佳惠　










中　　華　　民　　國　　111 　年　　12　　月　　16　　日
                   家事法庭     法  官　廖文忠



中　　華　　民　　國　　111 　年　　12　　月　　16　　日
                                書記官　黃佳惠